【裁判字號】    92,家抗,142
【裁判日期】    920602
【裁判案由】    指定遺產管理人
【裁判全文】
臺灣高等法院民事裁定  九十二年度家抗字第一四二號
    抗  告  人    合作金庫銀行股份有限公司
    法定代理人    梁成金
    訴訟代理人    蔡志明
右抗告人因指定遺產管理人事件，對於中華民國九十二年四月八日台灣台北地方法院
九十二年度財管字第六號所為裁定提起抗告，本院裁定如左：
      主    文
原裁定廢棄，發回台灣台北地方法院。
      理    由
一、抗告意旨略以：被繼承人林華鄂於民國（下同）九十一年四月八日死亡，其配偶
    、子女及兄弟姊妹均已拋棄繼承，而是否尚有其他得為繼承人不明，抗告人依民
    法第一千一百七十七條、第一千一百七十八條第二項、第一千一百七十六條第六
    項之規定聲請法院指定遺產管理人，於法並無不合。另有關無人承認遺產之處理
    方式，應先適用民法繼承編所為之特別規定，而非先適用民法親屬編之規定，故
    在無人承認之繼承，應無民法第一千一百三十二條第二項規定之適用，而應依民
    法第一千一百七十六條第六項規定準用關於無人繼承之規定，並不以先行召集親
    屬會議為法院選任遺產管理人前置程序之必要。另本件聲請指定遺產管理人事件
    ，被繼承人之親屬會議不足法定人數，即無從組成或開會議決事項，利害關係人
    自得自行斟酌是否聲請法院就其他親屬中指定之，是原裁定認抗告人應先行聲請
    法院於被繼承人之其他親屬中指定親屬會議之構成員，顯係課予抗告人法律條文
    所未規定之義務。從而，就本案事實而言，除有被繼承人之親屬會議不足法定人
    數無從組成外，距第三順位之繼承人拋棄繼承迄今已逾一個月，亦無被繼承人之
    親屬會議已於繼承開始後一個月內選定遺產管理人而依民法第一千一百七十七條
    向原法院報明之情形，則應得逕由抗告人聲請法院指定遺產管理人等語，求予廢
    棄原裁定。
二、按先順序繼承人均拋棄其繼承權時，由次順序之繼承人繼承。其次順序繼承人有
    無不明或第四順序之繼承人均拋棄其繼承權者，準用關於無人承認繼承之規定。
    繼承開始時，繼承人之有無不明者，由親屬會議於一個月內選定遺產管理人，並
    將繼承開始及選定遺產管理人之事由，向法院報明。無親屬會議或親屬會議未於
    前條所定期限內選定遺產管理人者，利害關係人或檢察官，得聲請法院選任遺產
    管理人，並由法院依前項規定為公示催告。民法第一千一百七十六條第六項、第
    一千一百七十七條、第一千七百七十八條第二項分別定有明文。是繼承開始時，
    繼承人有無不明，而無親屬會議或親屬會議未於繼承開始時一個月內選定遺產管
    理人者，利害關係人即得聲請法院選任遺產管理人，並不以先行召集親屬會議為
    法院選任遺產管理人前置程序之必要。
三、經查，本件被繼承人林華鄂之第一順位繼承人即配偶林黃淑昭、子女林家孚、林
    國淳、林家銘、林英、林婉、林媺及孫林聲逸、林聲慶、林聲雨及第二順
    位之繼承人林華鯤、楊林爰爰、林華炯、林華興均於法定期間內向台灣台北地方
    法院為拋棄繼承之聲明，並經台灣台北地方法院家事法庭通知准予備查在案，有
    抗告人所提出之台灣台北地方法院九十一年度繼字第四六六號通知、九十一年度
    繼字第五八五號通知、九十一年度繼字第六二一號通知及繼承系統表附卷為證（
    見原審卷第八頁至第十四頁）。而被繼承人林華鄂其次順位之繼承人有無不明，
    自應依民法第一千一百七十六條第六項準用關於無人繼承之規定。又本件距第一
    順位繼承人拋棄繼承迄今已逾一個月，亦無被繼承人之親屬會議已於繼承開始後
    一個月內選定遺產管理人而依民法第一千一百七十七條向原法院報明之情形，抗
    告人乃林華鄂之債權人，為利害關係人，其依上開規定聲請原法院指定遺產管理
    人，並無不合。原裁定以抗告人未先依民法第一千一百三十二條規定指定親屬會
    議成員組成親屬會議，以自行決議遺產管理人之人選，復未證明被繼承人林華鄂
    之親屬會議有不能召開或召開有困難之情事，而駁回抗告人之聲請，尚有未合，
    應認本件抗告為有理由，爰將原裁定廢棄，由原法院另為妥適之處理。
四、據上論結，本件抗告為有理由，爰裁定如主文。
中      華      民      國    九十二    年      六      月      二      日
                        臺灣高等法院民事第九庭
                                        審判長法  官  吳  謙  仁
                                              法  官  魏  大  喨
                                              法  官  游  婷  麟
右正本係照原本作成。
如不服本裁定，應於收受送達後十日內向本院提出抗告狀，並應繳納抗告費新台幣四
十五元正。
中      華      民      國    九十二    年      六      月      二      日
                                              書記官  林  初  枝


司法院資訊處製作；財團法人民間司法改革基金會備份。
